臺灣高等法院刑事判決　　　　　　　　　　　　　九十一年度交上易字第一四二號
　　上　訴　人　臺灣士林地方法院檢察署檢察官
　　上　訴　人
　　即　被　告　甲○○
右上訴人因被告過失致死等案件，不服臺灣士林地方法院九十年度交易字第二三六號
，中華民國九十一年二月十五日第一審判決（起訴案號：臺灣士林地方法院檢察署九
十年度偵字第五三二四號）提起上訴，本院判決如左：
    主  文
上訴駁回。
    事  實
一、甲○○明知服用酒類會導致不能安全駕駛動力交通工具，卻放縱己意，於民國九
    十年五月十日上午六時許，在臺北市○○○路○段、錦州街附近友人家中飲用補
    藥酒二杯後，已達不能安全駕駛動力交通工具之程度，猶駕駛車牌號碼ＣＢＧ—
    二三九號之重型機車，沿臺北市往臺北縣淡水方向於道路上行駛，置路上不特定
    行人及車輛安全於不顧。嗣於九十年五月十日上午八時二十五分許，甲○○騎乘
    上開機車行經臺北縣淡水鎮○○○路○段六十五號工地前時，原應注意依規定汽
    車駕駛人飲用酒類或其他類似物後其吐氣所含酒精濃度超過每公升０‧二五毫克
    或血液中酒精濃度超過百分之０‧０五以上者，不得駕車，及汽車行駛時，駕駛
    人應注意車前狀況，並隨時採取必要之安全措施，而依當時天候雖雨、路面狀態
    溼潤、然係日間自然光線、直路、無缺陷、無障礙物、視距良好等情形，並無不
    能注意之情事，竟疏未注意，不慎撞及靠路邊同向行走於前方之行人陳裴桃（二
    十二年八月十日出生），甲○○及陳裴桃均倒地不起，經路人報警後，救護車將
    二人送往馬偕紀念醫院，詎甲○○抵達醫院後，竟自行搭乘計程車離去，旋為警
    於臺北縣淡水鎮○○○路○段一三一號前攔獲，嗣甲○○因吹氣量不足，經抽血
    驗得飲酒後血漿乙醇濃度達每公合一０八‧二毫克（即呼氣酒精濃度為每公升０
    ‧五四一毫克）。而陳裴桃則因頭部外傷、顱底骨折併瀰漫性嚴重腦挫傷及創傷
    性蛛網膜下腔出血，延至九十年五月十一日凌晨零時十分許，終因顱內出血不治
    死亡。
二、案經臺灣士林地方法院檢察署檢察官據報相驗後，由臺北縣警察局淡水分局報告
    ，及被害人陳裴桃之子戊○○、丙○○、乙○○、丁○○訴請臺灣士林地方法院
    檢察署檢察官偵查起訴。
    理  由
一、訊據上訴人即被告甲○○固坦承於九十年五月十日上午六時許飲用二杯補藥酒後
    ，於右、揭時地騎乘機車撞及陳裴桃致死之事實，惟矢口否認有公共危險及過失
    致死犯行，辯稱：伊喝了二杯藥酒之後，並無身體不適及酒醉情形，且係陳裴桃
    自己從肇事地點旁之電線桿處衝出來，撞及伊所騎機車，伊並無過失云云。
二、經查：
  (一)被告於九十年五月十日上午六時許飲酒後血漿乙醇濃度達每公合一０八‧二毫克
    （即呼氣酒精濃度為每公升０‧五四一毫克），已達到中度中毒症狀，反應較慢
    、感覺減低、影響駕駛，有行政院國軍退除役官兵輔導委員會臺北榮民總醫院九
    十年五月十一日臨床毒物科檢驗報告書乙份附卷可稽，其飲酒後駕車肇事撞及被
    害人陳裴桃，亦有警製道路交通事故調查報告表、現場圖在卷足憑，堪認被告飲
    酒後已達不能安全駕駛動力交通工具之程度，被告所犯公共危險罪事證明確，其
    犯行洵堪認定。
  (二)被告於九十年五月十日上午八時二十五分許，騎乘車牌號碼ＣＢＧ—二三九號機
    車，在臺北縣淡水鎮○○○路○段六十五號前撞及被害人陳裴桃之事實，業據被
    告供承在卷，復有道路交通事故調查報告表、現場圖、照片十三幀附卷可佐，而
    被害人陳裴桃確因本件車禍受有頭部外傷、顱底骨折併瀰漫性嚴重腦挫傷及創傷
    性蛛網膜下腔出血，延至九十年五月十一日凌晨零時十分許，終因顱內出血不治
    死亡，有馬偕紀念醫院診斷證明書在卷可按，亦經臺灣士林地方法院檢察署檢察
    官督同法醫師相驗屬實，製有勘驗筆錄、相驗屍體證明書、驗斷書附卷可憑。被
    告雖辯稱：係被害人自己從肇事地點旁之電線桿處衝出來，撞及伊所騎機車云云
    。然查，被害人陳裴桃與其子丁○○同住在臺北縣淡水鎮○○路○段四十八號，
    係高爾夫球場除草工人，並非肇事地點旁工地之工人，此據告訴人丁○○於原審
    訊問時指訴在卷，核與證人即被害人媳婦陳圓滿、同事劉玉梅於偵查中證述相符
    。而被害人陳裴桃於九十年五月十日早上八點多，搭乘孫子幼稚園娃娃車從丁○○家中出發，在八勢路一段與中正東路二段交岔路口下車，往前沿著工地圍籬走
    至紅樹林公車站牌，要搭乘公車至臺北縣淡水鎮○○路一０二巷十七號二子丙○○家中，因到學府路搭乘公車比較快，被害人陳裴桃不可能穿越馬路到對面搭乘
    捷運等情，業經告訴人丁○○於原審訊問時指述明確，核與告訴人丙○○陳稱：
    平常是伊到丁○○家中載母親，有時母親會自己搭公車至伊家中，當天早上因為
    高爾夫球場休息，母親要去伊家，因為臺北往淡水方向公車很多，且六十五歲以
    上老人搭公車免費，母親可在紅樹林站搭公車到學府路站下車，下車後右轉再往
    前走就到了，如果搭乘捷運到淡水站，須先過馬路到對面，出站後還要走地下道
    然後往回走，比較遠，母親不可能要到對面搭捷運等語一致，參以被害人陳裴桃
    係二十二年八月十日出生，已滿六十五歲，有其年籍資料在卷可憑，而依告訴人
    丁○○提出之現場圖佐以警製道路交通事故調查報告表暨現場圖所示，被害人陳
    裴桃遭被告機車撞擊之位置，確係位於中正東路二段與八勢路一段交岔路口附近
    往淡水方向之路旁，尚未到達公車站牌處，足證被害人陳裴桃當天確係沿中正東
    路二段往淡水方向行走，欲往前搭乘公車，而非跨越馬路至對向車道，其自無可
    能率爾從路旁衝出，被告前開辯解，核與事實不符，委不足採。按汽車駕駛人飲
    用酒類或其他類似物後其吐氣所含酒精濃度超過每公升０‧二五毫克或血液中酒
    精濃度超過百分之０‧０五以上者，不得駕車，另汽車行駛時，駕駛人應注意車
    前狀況，並隨時採取必要之安全措施，道路交通安全規則第九十四條第三項、第
  一百十四條第二款分別定有明文。被告駕駛機車自應注意上述道路交通安全規則
    ，且依當時天候雖雨、路面狀態溼潤、然係日間自然光線、直路、無缺陷、無障
    礙物、視距良好等情形，並無不能注意之情事，竟疏未注意以致肇事，致人死亡
    ，被告之過失行為與被害人陳裴桃之死亡間，具有相當因果關係，且本件經送臺
    灣省臺北縣區車輛行車事故鑑定委員會鑑定結果，亦同此認定，有該鑑定委員會
    九十年十月三日函送之北鑑字第九０一九六七號鑑定意見書附卷可資佐證。被告
    所犯過失致死罪事證明確，其犯行堪以認定。
  (三)按刑法第六十二條前段規定，對於未發覺之罪自首而受裁判者，減輕其刑，查證
    人即承辦本案之臺北縣警察局淡水分局竹圍派出所警員林志賢於偵查中證稱：「
    接到勤務中心通報才到現場，到場時，沒發現任何傷者，勤務中心才告知傷者已
    送到馬偕醫院，我們就立刻到馬偕醫院，我們正找肇事人，排班計程車司機告訴
    我們，我們要找的人即穿雨衣戴安全帽之人已上計程車走掉，根據計程車司機提
    供，聯絡到該司機請他將車停下來，我們立刻趕去，我當時已知車號，沿淡水方
    向去找，在竹圍國小前即中正東路一三一號前路口，發現該計程車停在路旁，我
    就把肇事者帶回派出所」等語綦詳，上情亦為被告所是認，並有臺北縣警察局自
    首調查表在卷可按，是警員已知悉犯人及犯罪事實，本件與上開自首之要件不符
    ，附此敘明。
  綜上所述，本件事證明確，被告所辯，應為事後卸責之詞，不足採信，其犯行均堪
  認定，應依法論科。
三、核被告甲○○所為，係犯刑法第一百八十五條之三之公共危險罪及同法第二百七
    十六條第一項之過失致人於死罪。其所犯上開二罪間，犯意各別，行為互殊，罪
    名有異，應予分論併罰。按道路交通管理處罰條例第八十六條第一項規定，汽車
    駕駛人，無駕駛執照駕車、酒醉駕車、吸食毒品或迷幻藥駕車、行駛人行道或行
    經行人穿越道不依規定讓行人優先通行，因而致人受傷或死亡，依法應負刑事責
    任者，加重其刑至二分之一。被告酒醉駕車，因而致人死亡，就其過失致死罪部
    分另應依上開規定加重其刑。另告訴人質疑被告駕駛動力交通工具肇事，致人死
    傷而逃逸，另涉刑法第一百八十五條之四交通肇事逃逸罪嫌云云，惟查此部分犯
    罪內容，公訴人並未起訴，本院無從審酌，附此敘明。再服用酒類後不得駕車，
    業經政府極力宣導，雖被告仍漠視法令，於飲酒後駕駛動力交通工具，可預見肇
    事致人死傷之機率極大，惟查無積極證據足以證明被告酒後駕車係有意致他人死
    傷或造成他人死傷之結果係不違其本意之情形，是告訴人質疑被告酒後駕車之行
    為具有不確定殺人故意云云，容有誤會。
四、原審認被告罪證明確，適用刑法第一百八十五條之三、第二百七十六條第一項、
    第五十一條第五款，道路交通管理處罰條例第八十六條第一項，罰金罰鍰提高標
    準條例第一條前段之規定，並審酌被告品行尚稱良好，並無犯罪前科，有臺灣高
    等法院檢察署刑案紀錄簡覆表在卷可佐、酒後駕車對道路用路人所生之危害程度
    、被告罔顧交通安全酒後駕車以致肇事之過失程度甚鉅、犯罪所生致人於死之損
    害、犯罪後之態度及迄未與被害人家屬達成民事和解等一切情狀，分別就服用酒
    類，不能安全駕駛動力交通工具而駕駛部分，處有期徒刑三月；就過失致人於死
    部分，處有期徒刑十月，並定其應執行有期期徒刑一年。認事用法，核無不合，
    量刑亦屬適當。被告上訴意旨猶執前詞否認犯罪；檢察官上訴意旨認被告酒後駕
    車之犯行具有不確定之殺人故意，並認原判決量刑過輕云云，均無理由，應予駁
    回。
據上論斷，應依刑事訴訟法第三百六十八條，判決如主文。
本案經檢察官劉斐玲到庭執行職務。
中      華      民      國    九十一    年      六      月    二十八    日
                              臺灣高等法院刑事第十五庭
                                  審判長法  官  房  阿  生
                                        法  官  蔡  光  治
                                        法  官  雷  元  結
右正本證明與原本無異。
不得上訴。
                                        書記官  汪  志  剛
中      華      民      國    九十一    年      七      月      一      日
附錄本案論罪科刑法條全文如下：
刑法第一百八十五條之三
服用毒品、麻醉藥品、酒類或其他相類之物，不能安全駕駛動力交通工具而駕駛者，
處一年以下有期徒刑、拘役或三萬元以下罰金。
刑法第二百七十六條
因過失致人於死者，處二年以下有期徒刑、拘役或二千元以下罰金。
從事業務之人，因業務上之過失犯前項之罪者，處五年以下有期徒刑或拘役，得併科
三千元以下罰金。
